臺灣基隆地方法院刑事判決　　　　　　　 95年度訴字第813號
公　訴　人　臺灣基隆地方法院檢察署檢察官
被　　　告　乙○○
　　　　　　　　　　現於台灣基隆監獄基隆分監
上列被告因毒品危害防制條例案件，經檢察官提起公訴（95年度
毒偵字第1582號）及併案審理（96年度毒偵字第547 號），本院
合議庭裁定由受命法官獨任進行簡式審判程序，茲判決如下：
    主  文
乙○○施用第一級毒品，處有期徒刑捌月，扣案之第一級毒品海
洛因合計淨重零點壹公克沒收銷燬之，裝置上開第一級毒品海
洛因之包裝袋貳個均沒收；又持有第二級毒品，處拘役拾日，
扣案之第二級毒品安非他命伍包沒收銷燬之，裝置上開第二級毒
品安非他命之包裝袋伍個均沒收之。
    事  實
一、乙○○前因施用第一級毒品案件，經觀察、勒戒後，認無繼
　　續施用毒品之傾向，由臺灣基隆地方法院檢察署檢察官於民
　　國（下同）94年7 月25日，以94年度毒偵緝字第81號為不起
　　訴處分確定；又因施用第一級毒品案件，經臺灣基隆地方法
    院檢察署檢察官提起公訴，本院於95年5 月30日判處有期徒
    刑7 月，經台灣高等法院上訴駁回確定，現正執行中。猶不
    知悔改，復基於反覆持續施用第一級毒品海洛因之犯意，自
    95年8月7日許至96年2月4日止，在基隆市仁愛區○○○路13
    3 巷25號12樓住處，以將毒品海洛因摻在香煙內之方式，施
    用第一級毒品海洛因，平均二、三天施用1 次。另基於持有
    第二級毒品安非他命之犯意，於95年8月2日，在基隆市○○
    路吉祥大樓向綽號「阿欽」之成年男子，購買安非他命5 包
    合計毛重4.45公克。嗣為警先、後於下列時、地分別查獲：
    (一)於95年8月7日17時許，在基隆市○○○路135巷5弄口查獲
    ，並扣得第一級毒品海洛因2包淨重0.31公克、安非他命5包
    毛重4.45公克，經採其尿液送驗結果，呈嗎啡陽性反應；(二)
    於96年2月5日17時許，在台北市○○路市立聯合醫院前通緝
    到案，經採其尿液送驗結果，呈嗎啡甲基安非他命陽性反應
    。
二、案經基隆市警察局、基隆市警察局第四分局報告臺灣基隆地
    方法院檢察署檢察官偵查起訴及併案審理。
    理  由
壹、程序事項
    本件被告乙○○所犯者非為死刑、無期徒刑、最輕本刑為3
    年以上有期徒刑之罪或高等法院管轄第一審案件，其於準備
    程序進行中，先就被訴事實為有罪之陳述，經告知其簡式審
    判程序之要旨，並聽取公訴人、被告之意見後，本院業已依
    刑事訴訟法第273條之第1項之規定，裁定由受命法官獨任以
    簡式審判程序進行本案之審理。
貳、實體事項
一、認定事實所依據之證據及理由：
  (一)被告自白：被告於本院審理中自白其於前述時、地施用第一
    級海洛因及持有第二級毒品安非他命之犯行事實，其任意自
    白核與下列事證相符，應堪可採為證據。
  (二)尿液檢驗結果：昭信科技顧問股份有限公司濫用藥物尿液檢
    體檢驗報告及台灣尖端先進生技醫藥股份有限公司濫用藥物
    檢驗報告各1 紙，足證被告經警查獲後採集之尿液經檢驗結
    果，呈施用第一級毒品海洛因代謝後之嗎啡陽性反應。
  (三)扣案物證：扣案之被告所有第一級毒品海洛因2 包，合計淨
    重0.31公克，有法務部調查局95年8月26日調科壹字第09523
    000850號1紙在卷可稽，第二級毒品安非他命5包毛重4.45公
    克，有基隆巿警察局第四分局刑事組查獲涉嫌毒品危害防制
    條例毒品初步鑑驗報告書附卷可參，及裝置上開第一級毒品
    海洛因之包裝袋2個、第二級毒品安非他命之包裝袋5個可資
    佐證。
  (四)臺灣高等法院被告前案紀錄表在卷可按，足證被告確有如事
    實欄所載之觀察勒戒、徒刑執行等情形。
二、論罪及科刑之理由：
  (一)核被告行為，係犯毒品危害防制條例第10條第1 項之施用第
    一級毒品罪、同條例第11條第2 項之持有第二級毒品罪。被
    告持有第一級毒品海洛因之低度行為，應為施用第一級毒品
    之高度行為所吸收，不另論罪。
  (二)被告前後多次施用第一級毒品海洛因之犯行，均時間密接，
    且依社會通念，足可認為係基於一個意思決定所為之具有反
    覆性及延續性之行為，乃學理上所稱之「集合犯」，應僅成
    立一罪。按刑事法若干犯罪行為態樣，本質上原具有反覆、
    延續實行之特徵，立法時既予特別歸類，定為犯罪構成要件
    之行為要素，則行為人基於概括之犯意，在密切接近之一定
    時、地持續實行之複次行為，倘依社會通念，於客觀上認為
    符合一個反覆、延續性之行為觀念者，於刑法評價上，即應
    僅成立一罪。學理上所稱「集合犯」之職業性、營業性或收
    集性等具有重複特質之犯罪均屬之，例如經營、從事業務、
    收集、販賣、製造、散布等行為概念者是（最高法院95年度
    臺上字第1079號判決意旨參照）。查毒品因具有成癮性、濫
    用性，故立法實務首重以刑事處遇方式戒斷行為人毒癮，於
    無法達此戒斷之效果時，始依法追訴處罰，而施用毒品本身
    具備反覆、延續之行為特徵，持續多次施用毒品為此類犯罪
    之典型或常態，於刑法評價上，施用毒品應僅成立集合犯，
    而論以一罪。未經公訴人起訴部分，因與上訴本院認定有罪
    部分為一罪關係，本院自得併予審理。
  (三)被告所犯上開二罪間，犯意各別，行為互殊，罪名不同，應
    分論併罰。
  (四)又毒品危害防制條例第11條第4 項明定：「持有毒品達一定
    數量者，加重其刑至二分之一，其標準由行政院定之」，行
    政院據此於民國93年1月7日訂定發布「轉讓持有毒品加重其
    刑之數量標準」，其中第2 條規定：持有第二級毒品淨重達
    10公克以上，加重其刑至二分之一；本案被告為警查獲時，
    所持有第二級毒品僅約4.45公克（含袋重量），依上開數量
    標準，核無刑之加重問題，特此敘明。
  (五)本院審酌被告犯罪之動機，曾有施用毒品前科，仍不知悔改
    、戒除，一再持有、施用毒品，惟犯罪後坦承犯行，且所犯
    之施用毒品犯行乃戕害自己身心健康，尚未危及他人等一切
    情狀，分別量處如主文所示之刑。
  (六)扣案之第一級毒品海洛因合計淨重0.31公克，第二級毒品安
    非他命5包，均應依毒品危害防制條例第18條第1項前段之規
    定，宣告沒收銷燬之。另扣案裝置上開第一級毒品海洛因所
    用之包裝袋2個及第二級毒品安非他命所用之包裝袋5個，雖
    非專供施用毒品之器具，惟係被告所有，供本案犯罪之所用
    之物，業據被告於本院審理時供明在卷，依刑法第38條第1
    項第2款之規定，宣告沒收。
據上論斷，應依刑事訴訟法第273條之1、第299條第1項前段，毒
品危害防制條例第10條第1項、第11條第2 項、第18條第1項前段
，刑法第11條前段、第38條第1項第2款，判決如主文。
本案經檢察官甲○○到庭執行職務
中　　華　　民　　國　　96　　年　　3 　　月　　28　　日
                  刑事第三庭法    官  齊潔
以上正本證明與原本無異。
對於本件判決如有不服，應於收受送達後10日內，向本院提出上
訴書狀，上訴於臺灣高等法院，並按他造當事人之人數附具繕本
。
中　　華　　民　　國　　96　　年　　3　　月　　29　　日
                            書 記 官  潘端典
附錄論罪法條：
毒品危害防制條例第10條
施用第一級毒品者，處6月以上5年以下有期徒刑。施用第二級毒
品者，處3年以下有期徒刑。
毒品危害防制條例第11條
持有第一級毒品者，處3年以下有期徒刑、拘役或新臺幣5萬元以
下罰金。
持有第二級毒品者，處2年以下有期徒刑、拘役或新臺幣3萬元以
下罰金。
持有專供製造或施用第一、二級毒品之器具者，處 1年以下有期
徒刑、拘役或新臺幣1萬元以下罰金。
持有毒品達一定數量者，加重其刑至二分之一，其標準由行政院
定之。
